臺灣高雄地方法院刑事裁定　　　　　　 100年度聲字第2833號
聲明異議人　
即　受刑人　劉寶平
上列聲明異議人因殺人等案件，不服臺灣高雄地方法院檢察署檢
察官99年執更山字第3802號執行指揮書，聲明異議，本院裁定如
下：
    主  文
異議駁回。
    理  由
一、聲明異議意旨詳如聲明異議狀及補充聲明異議理由狀（如附
    件）。
二、按受刑人或其法定代理人或配偶以檢察官執行之指揮為不當
    者，得向諭知該裁判之法院聲明異議；法院應就疑義或異議
    之聲明裁定之。刑事訴訟法第484 條、486 條分別定有明文
    。又刑事訴訟法第484 條所稱「諭知該裁判之法院」，乃指
    對被告之有罪判決，於主文內實際宣示其主刑、從刑之裁判
    而言（最高法院79年台聲字第19號判例參照）。
三、經查：
  (一)查本件聲明異議人即受刑人劉寶平（下稱聲明異議人）前因
    殺人案件，經本院以75年度重訴字第98號判處無期徒刑，褫
    奪公權終身，嗣聲明異議人不服提起上訴，經臺灣高等法院
    台南分院及最高法院分別以75年度上重訴字第3040號、76年
    度台上字第1816號判決駁回上訴確定，聲明異議人隨入監執
    行，於民國88年10月5 日假釋出監一節，有臺灣高等法院被
    告前案紀錄表附卷可稽；而聲明異議人於假釋出監後之96年
    5 月19日、98年7 月17日，因犯強制性交、傷害等罪，經臺
    灣高等法院高雄分院以99年度上訴字第103 號判處徒刑及定
    應執行刑4 年2 月，並經最高法院於99年7 月15日以99年度
    台上字第4460號判決駁回上訴確定，上開假釋亦於99年11月
    3 日遭法務部撤銷，臺灣高雄地方法院檢察署檢察官（下稱
    高雄地檢署）遂核發99年執更山字第3802號執行指揮書，接
    續執行聲明異議人之前揭無期徒刑主、從刑部分之事實，有
    聲明異議人上揭刑事判決書、法務部99年11月3 日法矯決字
    第0999047655號撤銷受保護管束人假釋處分書、高雄地檢署
    檢察官上開案號之執行指揮書在卷可按。從而，聲明異議人
    既就高雄地檢署以99年執更山字第3802號執行指揮書執行其
    所涉殺人案件無期徒刑之部分聲明異議，則聲明異議人向宣
    示其主刑、從刑（75年度重訴字第98號）之裁判法院即本院
    聲明異議，核屬適法，先予敘明。
  (二)聲明異議人固陳稱：其恐嚇危害安全罪部分業於98年12月28
    日判決確定（本院98年度訴字第1259號），若謂聲明異議人
    之假釋早該因上開確定判決而撤銷，應盡早為之，然法務部
    卻遲至6 個月後之99年11月3 日，方以強制性交、傷害等罪
    之確定判決為由，而撤銷聲明異議人之假釋，顯無視於刑法
    第78條應於6 個月內撤銷假釋之規定，自屬違法之處分云云
    。惟按假釋中因故意更犯罪，受有期徒刑以上刑之宣告者，
    於判決確定後6 月以內，撤銷其假釋。但假釋期滿逾3 年者
    ，不在此限。刑法第78條第1 項規定甚明（本件聲明異議人
    撤銷假釋之原因事實發生日、判決確定日均在95年7 月1 日
    刑法修正施行之後，應直接適用新修正之刑法，而無新舊法
    比較之適用）；考其立法意旨，乃在貫徹假釋期間未能惕勵
    自新之故意更犯罪者，不許其繼續假釋，屬法定應撤銷假釋
    之事由，除有該條但書所示「假釋期滿逾3 年」之情形外，
    否則，受刑人只要在假釋中故意犯罪受有期徒刑以上刑之宣
    告，執法者均能於各該罪判決確定後之6 月內，撤銷其假釋
    ，並無執法者僅能於最先確定之判決後6 個月內撤銷假釋之
    限制，否則即與上開立法意旨有違。故本件聲明異議人於假
    釋出監後之96年5 月19日、98年7 月17日，因犯強制性交、
    傷害等罪，經臺灣高等法院高雄分院以99年度上訴字第103
    號判處有期徒刑及定應執行刑有期徒刑4 年2 月，並經最高
    法院於99年7 月15日駁回上訴而告確定等情，已如前述，則
    法務部於該判決確定後6 個月內之99年11月3 日，撤銷聲明
    異議人之假釋，於法有據，並無違誤，聲明異議人徒憑己意
    ，以法律所無之限制指摘檢察官之執行指揮不當，要無可取
    ，不足採信。
  (三)聲明異議意旨又指稱：聲明異議人被判處無期徒刑所犯之殺
    人罪，其犯罪時間既在75年，則有關於撤銷假釋之殘餘刑期
    計算，自應適用其「行為時」之刑法規定，惟高雄地檢署檢
    察官卻依95年7 月1 日修正施行之刑法第79條之1 第5 項之
    規定，認聲明異議人撤銷假釋後應執行之殘刑為「25年」，
    ，無視於刑法第2 條比較新舊法而適用對聲明異議人較有利
    之舊法，其執行指揮顯有違誤云云。惟按94年2 月2 日修正
    公布（95年7 月1 日施行）之中華民國刑法施行法第7 條之
    2 第2 項規定：「因撤銷假釋執行殘餘刑期，其撤銷之原因
    事實發生在86年11月26日刑法修正公布後，94年1 月7 日刑
    法修正施行前者，依86年11月26日修正公布之刑法第79條之
    1 規定合併計算其殘餘刑期與他刑應執行之期間。但其原因
    事實行為終了或犯罪結果之發生在94年1 月7 日刑法修正施
    行後者，依94年1 月7 日修正施行之刑法第79條之1 規定合
    併計算其殘餘刑期與他刑應執行之期間。」，是該條既已明
    定有關於無期徒刑經撤銷假釋後執行殘餘刑期，應以何時之
    刑法規定為標準計算假釋條件或接續執行他刑，自無新舊法
    比較之適用。從而，本件異議人在假釋期間內之96年5 月19
    日、98年7 月17日，因故意犯強制性交、傷害等罪，經法院
    判處有期徒刑確定，而有刑法第78條第1 項撤銷假釋事由之
    事實，已如上述，則異議人撤銷假釋之原因事實顯係於94年
    1 月7 日刑法修正施行後發生，依刑法施行法第7 條之2 第
    2 項規定，自應適用94年2 月2 日修正公布（95年7 月1 日
    施行）之刑法規定，而現行刑法第79條之1 第5 項規定：「
    經撤銷假釋執行殘餘刑期者，無期徒刑於執行滿25年，有期
    徒刑於全部執行完畢後，再接續執行他刑，第1 項有關合併
    計算執行期間之規定不適用之。」，則聲明異議人上開所處
    無期徒刑經撤銷假釋後，自應執行殘餘刑期滿25年後，方得
    再接續執行他刑；從而，高雄地檢署檢察官所核發之99年執
    更山字第3802號指揮書，認聲明異議人上開所處無期徒刑經
    撤銷假釋後，應執行之殘刑為「25年」，於法有據，核無違
    誤，聲明異議人猶執前詞主張上開條文應比較新舊法後適用
    較有利之舊法規定云云，並不可採。
  (四)聲明異議人又指陳：法務部為撤銷假釋之處分時，未給予聲
    明異議人陳述意見之機會，且前揭執行指揮書早於99年12月
    29日即予核發，然竟遲至100 年5 月10日方交予聲明異議人
    收受，故檢察官之執行指揮亦有不當云云。惟法務部撤銷聲
    明異議人假釋之處分應否給予聲明異議人陳述意見之機會，
    及執行指揮書之送達時間為何，均屬行政機關有無遵循行政
    程序法之問題，聲明異議人如有不服，應循不服行政處分之
    程序請求救濟，此並非受理本件刑事案件之本院所得審究，
    亦不能因此即遽認檢察官之執行指揮有所不當；況刑法第78
    條第1 項之假釋中因故意更犯罪，受有期徒刑以上刑之宣告
    ，應撤銷假釋之規定，乃屬法定應撤銷假釋之事由，自不因
    撤銷假釋前有無給予陳述意見之機會及是否立即送達而異其
    法律效果，否則即與上開條文為貫徹假釋期間未能惕勵自新
    之故意更犯罪者，不許其繼續假釋之立法意旨有違，故聲明
    異議人上開所辯，亦為本院所不採；此外，聲明異議人其他
    所陳檢察官之執行指揮有違「有利原則」、「人權原則」、
    「平等原則」、「公平正義」及「不溯既往原則」等事項，
    均係徒憑己見所為陳述，核與檢察官之前揭指揮執行有無不
    當均無涉，尚難憑取，爰不逐一論列駁斥，併予敘明。
四、綜上所述，本件高雄地檢署檢察官所核發之99年執更山字第
    3802號執行指揮書，於法有據，並無違誤。聲明異議人仍執
    前詞，指摘檢察官之前揭指揮執行違法且不當，並無理由，
    應予駁回。
五、依刑事訴訟法第486 條，裁定如主文。
中    華    民    國   100    年    11    月    9     日
                  刑事第十五庭  法  官    王俊彥
如不服本裁定應於送達後5 日內向本院提出抗告狀。
以上正本證明與原本無異。
中    華    民    國   100    年    11    月    9     日
                                書記官    黃園芳